【裁判字號】    91,訴,273
【裁判日期】    920314
【裁判案由】    殺人未遂
【裁判全文】
臺灣雲林地方法院刑事判決                          九十一年度訴字第二七三號
    公  訴  人  臺灣雲林地方法院檢察署檢察官
    被      告  丁○○  男二十.
    指定辯護人  本院公設辯護人丙○○
右列被告因殺人未遂案件，經檢察官提起公訴（九十一年度偵字第四○九號），本院
判決如左：
    主  文
丁○○使人受重傷未遂，處有期徒刑貳年，緩刑肆年，緩刑期內付保護管束。
扣案之除草刀壹把沒收。
    事  實
一、丁○○與甲○○是鄰居關係。丁○○於民國（下同）九十年十一月二十三日下午
    一時四十五分許，因不滿甲○○、乙○○夫妻先後前往雲林縣斗南鎮○○里○○○路一○四巷一弄五號丁○○住處，要求丁○○將其住處外的車輛挪移。於第二
    次即陳美華前往其住處要求挪車時，竟基於重傷害之犯意，先於其住處以手推乙○○的頭部去撞牆壁，致乙○○受有頭皮撕裂傷之傷害，繼而持其所有之除草刀
    一把追砍乙○○，乙○○旋即逃回雲林縣斗南鎮○○里○○○路一○四巷一弄三
    號甲○○夫妻住處之庭院，丁○○亦緊追乙○○進入該庭院（侵入住居部分，未
    據告訴），並持除草刀砍向乙○○之頭部，乙○○立即蹲下躲避，致該除草刀砍
    在乙○○背後之冰箱上，冰箱上側因此凹陷，乙○○見狀立刻逃往住處外之巷道
    ，丁○○竟又持該除草刀丟向乙○○，惟未擊中。丁○○見未擊中乙○○，即從
    地上撿回該除草刀進入甲○○、陳美華之住處客廳，持該除草刀之刀背砍向甲○○之頭部左側，造成甲○○倒地昏迷而不醒人事，並受有頭部外傷合併左側顳骨
    壓迫性骨折之傷害，而該除草刀亦因丁○○揮砍之力道過大，造成刀刃自刀柄處
    斷裂。惟丁○○仍未消除怒氣，竟另起毀損之犯意，持已與刀柄分離之刀刃，砸
    毀客廳內甲○○所有之玻璃花瓶，致該花瓶破碎而不堪使用，足生損害於甲○○
    （毀損部分，未據告訴）。嗣甲○○經送財團法人嘉義基督教醫院救治，一度發
    出病危通知單，經急救後始倖免於難。
二、案經告訴人甲○○、乙○○訴由雲林縣警察局斗南分局報請臺灣雲林地方法院檢
    察署檢察官偵查起訴。
    理  由
一、右揭事實，業據被告丁○○於審理中坦白承認，核與告訴人甲○○、乙○○於警
    訊及偵審中之指述情節相符。且被告於持上開除草刀追砍告訴人乙○○時，其攻
    擊之部分為頭部，經告訴人乙○○躲過後，該除草刀砍落在冰箱上，造成冰箱上
    側凹陷，此有本院囑託雲林縣警察局斗南分局至現場調查，並拍攝告訴人乙○○
    與冰箱之相對位置之照片附卷可參，足見被告用力之兇猛，顯非基於普通傷害而
    為；再觀告訴人甲○○受傷部位，為屬人體重要部位之頭部，而告訴人甲○○受
    有頭部外傷合併左側顳骨壓迫性骨折之傷害，經送醫急救，一度發出病危通知單
    ，此有嘉義基督教醫院之診斷證明書及病危通知單各一紙在卷可稽，且上開除草
    刀經被告對告訴人甲○○頭部揮砍後，竟因用力過猛而斷裂，堪認被告於行兇時
    確是基於重傷害之故意無訛。此外，並有扣案除草刀一把可資佐證，被告之自白
    與事實相符，其重傷害之犯行堪予認定。
二、核被告所為，係犯刑法第二百七十八條第三項、第一項之使人重傷未遂罪。又連
    續犯之成立，除主觀上須基於一個概括之犯意外，客觀上須先後數行為，逐次實
    施而具連續性，侵害數個同性質之法益，其每一前行為與次行為，依一般社會健
    全觀念，在時間差距上，可以分開，在刑法評價上，各具獨立性，每次行為皆可
    獨立成罪，構成同一之罪名，始足當之；如數行為於同時同地或密切接近之時地
    實施，侵害同一之法益，各行為之獨立性極為薄弱，依一般社會健全觀念，在時
    間差距上，難以強行分開，在刑法評價上，以視為數個舉動之接續施行，合為包
    括之一行為予以評價，較為合理，則屬接續犯，而為包括之一罪，最高法院著有
    八十六年度台上字第三二九五號判例可資參照，被告先後多次重傷害行為，係在
    密接之時地實施，且均侵害相同法益，而各個舉止之獨立性薄弱，依一般社會觀
    念，在時間差距上，難以強行區分，故依上開判例見解，自應視為數舉動之接續
    施行，應合為包括評價為一罪，故其屬接續犯。再檢察官以被告所為，係犯刑法
    第二百七十一條第二項、第一項之殺人未遂罪嫌，惟查，被告與告訴人夫婦，於
    此次紛爭之前，並無任何仇怨或齟齬之情形，而本次犯罪之原由僅因停車之糾紛
    而起，業據告訴人二人於警訊中陳述明確，則於雙方既夙無怨隙，而惹起被告行
    兇之原因又僅係停車之糾紛，顯難認定被告於行兇時確有殺害告訴人二人之動機
    ；再被告若有殺人之故意，為何會以刀背攻擊告訴人甲○○，而不採取以刀刃砍
    殺告訴人甲○○？再於告訴人甲○○已受傷倒地昏迷不醒之際，且無旁人勸阻之
    情形下，被告何以不繼續行兇以遂其殺人之故意，而僅是再毀損告訴人客廳內之
    器具而己？依上開各種客觀情況觀察，實難認定被告確有殺人之犯意，惟被告於
    行兇時確有重傷害之故意，已如前述，爰依法變更起訴法條為刑法第二百七十八
    條第三項、第一項之使人重傷未遂罪，併此敘明。被告雖已著手重傷害行為之實
    施，惟未生重傷害之結果，其犯罪尚屬未遂，爰依刑法第二十六條前段之規定，
    按既遂犯之刑度減輕其刑。經查，本案犯罪之起因，係因被告當日飲酒過多，遭
    其母訓斥，且不久前又與其前妻離婚，心情苦悶以致有本案之暴力行為等情，已
    經被告於審理中陳述明白，而被告與告訴人二人間係鄰居關係，夙無怨隙，僅因
    停車問題發生傷害事件，亦經告訴人二人於偵查及審理中陳述明確，再觀卷附之
    被告全國前案紀錄表，被告並無犯罪紀錄，足認被告當日之傷害行為，確係一時
    氣憤才犯下此錯誤，又被告於犯罪後一再尋求告訴人之諒解，雙方並以新臺幣五
    十萬元達成和解，有告訴人二人提出之和解書在卷可按，告訴人於審判期日亦當
    庭表示願意原諒被告，足信被告於犯後確有悔意，顯見其犯意並非出於極大之惡
    性，僅因一時氣憤失慮而誤觸重典，犯罪情節確有值得憫恕之處，本院認為若科
    以法定最低刑度，乃嫌過重，罪刑並不相當，故依刑法第五十九條酌減其刑。爰
    審酌被告僅有國中之學歷，智識程度不高，前無犯罪紀錄，素行良好，又犯後坦
    承犯罪，態度良好，其犯罪動係出於停車之糾紛，並非極大之惡性，及使用除草
    刀傷害告訴人二人，造成告訴人甲○○所受傷害非輕，惟事後雙方已達成和解等
    一切情狀，量處如主文所示之刑。被告前未曾受有期徒刑以上刑之宣告，有台灣
    高等法院被告全國前案紀錄表在卷可稽，因一時憤怒，短於思慮，致觸犯本案犯
    行，且被告於犯罪後已與告訴人二人成立民事和解，有和解書一紙在卷可參，足
    見被告經本次罪刑之宣告後，已知所警惕，而無再犯之虞，本院認為前開對其宣
    告之刑，以暫不執行為適當，爰宣告緩刑四年，以啟自新，緩刑期間併付保護管
    束。扣案之除草刀一把係供犯罪所用之物，且為被告所有，業經被告於審理中供
    明，爰依刑法第三十八條第一項第二款併予宣告沒收。
據上論斷，應依刑事訴訟法第二百九十九條第一項前段、第三百條，刑法第二百七十
八條第三項、第一項、第二十六條前段、第五十九條、第七十四條第一款、第九十三
條第一項、第三十八條第一項第二款，判決如主文。
本案經檢察官戊○○到庭執行職務
中      華      民      國      九十二      年      三    月    十四    日
                                        臺灣雲林地方法院刑事第二庭
                                            法  官  劉為丕
右正本證明與原本無異。
如不服本判決，應於判決送達後十日內向本院提出上訴狀( 應附繕本 )。
                                            書記官  王淑美
中      華      民      國      九十二      年      三    月    十四    日
中華民國刑法第二百七十八條
 (重傷罪)
使人受重傷者，處五年以上十二年以下有期徒刑。
犯前項之罪因而致人於死者，處無期徒刑或七年以上有期徒刑。
第一項之未遂犯罰之。


司法院資訊處製作；財團法人民間司法改革基金會備份。
